臺灣高等法院民事裁定                 100年度抗字第1109號
抗  告  人    陳奠邦
抗告人因與相對人陳瑞豐間假扣押事件，對於中華民國100年7月
1日臺灣臺北地方法院100年度全字第1446號裁定提起抗告，本院
裁定如下：
    主  文
抗告駁回。
抗告訴訟費用由抗告人負擔。
    理  由
一、按假扣押之執行，應於假扣押之裁定送達同時或送達前為之
    ，強制執行法第132條第1項定有明文，此乃因假扣押為保全
    程序，其裁定不待確定即得為執行名義，為防止債務人利用
    此機會隱匿或處分其財產而達脫產目的，該裁定之執行，應
    於裁定送達同時或送達前為之，以保障債權人權益。惟對於
    假扣押聲請之裁定抗告者，除認抗告不合法應予駁回或與保
    全程序以保全強制執行之目的有違者外，抗告法院於裁定前
    ，為保障債權人及債務人之程序權，並使法院形成正確心證
    ，防止發生突襲，應就為債權人及債務人所忽略，且將作為
    裁判基礎之事實、證據及法律適用各項，明確賦與雙方充分
    陳述意見之機會，此觀民事訴訟法第528條第2項規定自明。
    故為平衡及兼顧債權人之實體利益（防止債務人脫產）與債
    權人、債務人雙方之程序利益（陳述意見），除假扣押聲請
    經法院駁回後之抗告程序，基於保全程序之目的，仍有防止
    債務人事先知悉債權人對其聲請假扣押而脫產之必要，不須
    賦與債務人陳述意見之機會外，凡債務人已因准許假扣押裁
    定之執行而知悉假扣押並對之提起抗告者，均應依上揭旨趣
    賦與雙方充分陳述意見之機會，其踐行程序始得謂為合法 (
    最高法院99年度台抗字第849號裁定參照)。本件原法院係駁
    回債權人即抗告人假扣押之聲請，本院審酌全案情節，基於
    保全程序之目的，認無使債務人即相對人陳述意見之必要，
    合先敘明。
二、次按債權人聲請假扣押應就其請求及假扣押之原因予以釋明
    ，其釋明如有不足，而債權人陳明願供擔保或法院認為適當
    者，法院得定相當之擔保，命供擔保後為假扣押，民事訴訟
    法第526條第1、2項定有明文。又所謂假扣押之原因，依同
    法第523條第1項規定，係指有日後不能強制執行或甚難執行
    之虞而言。又釋明事實上之主張者，得用可使法院信其主張
    為真實之一切證據，同法第284條前段亦定有明文。是請求
    及假扣押之原因，債權人如未先為釋明，縱就債務人所應受
    之損害陳明願供法院所定之擔保者，亦不得命為假扣押(最
    高法院94年度台抗字第156號裁定參照)。
三、本件抗告人於原法院聲請意旨略以：伊係臺北知名小吃店「
    仁愛豬肝湯」之負責人，經營此店三十多年，累積大量忠實
    顧客，營收頗豐，相對人為伊之長子，自民國93年起即於店
    內幫忙，學習店內大小事務，因伊年紀漸長，便決定將經營
    權讓與相對人，兩造遂於99年7月2日簽立「經營權轉讓協議
    書」，並經公證在案。嗣於99年8月間，伊欲將本店房地（
    下稱系爭房地）部分產權贈與相對人，惟相對人向伊表示如
    以贈與方式過戶，將繳交大額贈與稅，遂要求以「買賣」方
    式辦理，伊不疑有他，便同意以總價新臺幣（下同）380萬
    元與相對人簽立買賣契約書，並配合辦理過戶。惟至近日，
    伊經女婿黃旭杰告知，乃發現兩造前以「買賣」辦理過戶係
    遭相對人詐欺，伊始恍然大悟，相對人一直以來處心積慮拐
    騙伊「仁愛豬肝湯」之經營權及系爭房地。伊遂決意撤銷前
    開買賣（贈與）之意思表示，並委請律師去函相對人，聲明
    撤銷轉讓經營權及出賣與移轉系爭房地所有權之意思表示，
    另請相對人於文到3日內出面協商權利金給付及系爭房地返
    還事宜，詎料，相對人竟置之不理。是相對人已知悉伊上開
    請求，至今卻仍置之不理，顯有拒絕給付權利金與返還系爭
    房地之意，並可能已計畫隱匿財產或進行脫產，因恐伊之債
    權有日後不能強制執行或甚難執行之虞，爰聲請准許就相對
    人之財產，於840萬元之範圍內為假扣押等情，並提出公證
    書、經營權轉讓協議書、不動產買賣契約書、網路文章、律
    師函及回執等件為證（見原法院卷第4至14頁），及陳明願
    供擔保以代釋明之不足。原法院以抗告人所提證據尚不能釋
    明有假扣押之原因為由，裁定駁回抗告人之聲請。
四、抗告意旨雖以：相對人名下唯一有價值之資產，即系爭房地
    ，原係由伊所贈與，惟伊已向原法院訴請相對人返還，連同
    伊訴請相對人給付權利金840萬元部分，則相對人顯已瀕臨
    無資力，或與伊之債權相差懸殊，將無法或不足清償伊之債
    權。且依一般社會通念，債務人為免名下不動產遭訴請返還
    ，或為避免不動產遭查封拍賣，進行脫產或設定高額抵押權
    之可能性極大，應可認伊將來有不能強制執行或甚難執行之
    虞之情事，況相對人既無清償債務之意，又遭伊同時訴請返
    還系爭房地及請求給付權利金840萬元，依常情以觀，相對
    人豈有坐以待斃之理，堪認相對人有脫產之動機云云，並提
    出民事起訴狀2件（見本院卷第6至7頁）以為釋明。惟查，
    抗告人在原審及本院所提出之上開事證，經核均係就其本案
    請求予以釋明，而對相對人究有何脫產情事，致抗告人日後
    有何不能強制執行或甚難執行之虞之假扣押原因全未釋明，
    依首揭說明，自不生供擔保以補釋明不足之問題。是原裁定
    駁回抗告人所為假扣押之聲請，並無不合，抗告意旨猶執前
    詞指摘原裁定不當，聲明廢棄，為無理由。
五、據上論結，本件抗告為無理由，依民事訴訟法第495條之1第
    1項、第449條第1項、第95條、第78條，裁定如主文。
中    華    民    國    100    年    8    月    9     日
                    民事第十二庭
                        審判長法  官  吳謀焰
                              法  官  李昆曄
                              法  官  許紋華
正本係照原本作成。
本裁定除以適用法規顯有錯誤為理由外，不得再抗告。如提起再
抗告，應於收受後10日內委任律師為代理人向本院提出再抗告狀
。並繳納再抗告費新台幣１千元。
中    華    民    國   100    年    8     月    15    日
                              書記官  廖逸柔